臺灣臺北地方法院民事判決
111年度金字第3號
原      告  黃水蓮  

被      告  葉美滿  
上列當事人間請求侵權行為損害賠償事件，原告提起刑事附帶民
事訴訟（108年度附民字第270號），經本院刑事庭裁定移送前來
，本院於民國111年3月28日言詞辯論終結，判決如下：
    主      文
一、被告應給付原告新臺幣貳佰陸拾玖萬貳仟零柒拾伍元，及自
    民國一百零八年四月二十六日起至清償日止，按週年利率百
    分之五計算之利息。
二、原告其餘之訴駁回。
三、訴訟費用由被告負擔十分之七，餘由原告負擔。
四、本判決第一項於原告以新臺幣玖拾萬元為被告供擔保後，得
    假執行。但被告如以新臺幣貳佰陸拾玖萬貳仟零柒拾伍為原
    告預供擔保，得免為假執行。
五、原告其餘假執行之聲請駁回。　　　　
    事實及理由
壹、程序方面：
　　按訴狀送達後，原告不得將原訴變更或追加他訴，但擴張或
    減縮應受判決事項之聲明者，不在此限，民事訴訟法第255
    條第1項第3款定有明文。經查，原告起訴時聲明請求：「㈠
    被告應給付原告新臺幣（下同）410萬元，及自起訴狀繕本
    送達翌日起至清償日止，按週年利率百分之5計算之利息。㈡
    願供擔保請准宣告假執行。」（見附民卷第6頁）；嗣於民
    國111年3月3日言詞辯論期日當庭減縮上開聲明第一項之金
    額為「400萬元」（見本院卷一第257至258頁），核屬減縮
    應受判決事項之聲明，揆諸首揭法條，核無不合，自應准許
    。
貳、實體方面：　　
一、原告主張：
　　被告自100年3月22日起至106年2月14日期間，以其個人名義
    向原告表示其有投資香港金鑽集團（Golden Tangent；下稱
    金鑽集團）Meta Trader4外匯交易平台（網址：www.gth.co
    m；下稱系爭交易平台）上之產品，且佯稱「投資金額均會
    匯入該交易平台之帳戶」等語，並承諾所投資款項均保證還
    本，又以如附表所示「約定年利率及其他交易條件」欄所示
    與本金顯不相當之高額報酬，致使原告陷於錯誤，因而於褥
    附表「投資日期」欄所示時間，交付被告如附表「投資金額
    」欄所示之現金共計400萬元，致原告受有400萬元之損失。
    為此，爰本於侵權行為之法律關係，依民法第184條第1項之
    規定，請求被告賠償損害等語，並聲明：(一)被告應給付原
    告400萬元，及自起訴狀繕本送達翌日起至清償日止，按週
    年利率百分之5計算之利息。(二)願供擔保請准宣告假執行
    。
二、被告則以：
　　被告收取投資款，固然違反銀行法收受存款業務，然原告交
    付被告之投資款，均係用以投資金鑽集團系爭交易平台，投
    資並無獲利保證，投資人亦應承擔投資失利之風險。兩造本
    素昧平生，原告乃透過其胞姊王採蓮推薦，才得以加入並提
    供資金予被告投資香港金鑽集團系爭交易平台，於106年2月
    以前均有正常獲益回收，嗣後金鑽集團無預警倒閉，投資款
    遭侵吞。且原告投資款計400萬元，因獲利而返還240萬元，
    但被告保存相關資料僅能證明退還原告130萬6,925元（含發
    放紅利68萬1,886元、返還本金62萬5,039元），並因原告要
    求退股而給付退股出金50萬元，惟原告不願承擔任何投資風
    險，其投資款不願作為損益計算，全數請求返還，有失公允
    等語，資為抗辯。並聲明：原告之訴及假執行之聲請均駁回
    。
三、本院之判斷：
(一)原告主張因受被告詐欺而受有400萬元損失之事實，業據臺
    灣臺北地方檢察署檢察官以106年度偵字第11816、19918、2
    3687號、107年度偵字第6865、22151號起訴書，及108年度
    偵字第15726號移送併辦意旨書對被告提起公訴，並經本院
    刑事庭以108年度金訴字第3號判決認定被告犯刑法第339條
    第1項詐欺取財罪與銀行法第125條第1項前段之非法經營收
    受存款業務罪，併依刑法第55條規定，從一重論以銀行法第
    125條第1項前段之非法經營收受存款業務罪，處有期徒刑3
    年6月，並沒收犯罪所得，此有前開刑事判決在卷可佐(見本
    院卷一第13至111頁)，並經本院職權調閱前開刑案卷宗核閱
    屬實，復經被告自認在卷（見本院卷一第258頁），堪信為
    真。
(二)按因故意或過失不法侵害他人之權利者，負損害賠償責任，
    民法第184條第1項前段定有明文。被告以詐欺手法騙取原告
    之金錢，所為侵害原告之財產權，原告本於侵權行為之法律
    關係，依民法第184條第1項前段之規定，請求被告賠償其損
    害，自屬有據。至原告雖請求被告賠償400萬元，然被告雖
    於上開時間以詐欺手法騙取原告400萬元，於其間亦有陸續
    以「發放紅利」或「返還本金」之名目，返還原告共計130
    萬7,925元，其中130萬6,925元（含發放紅利68萬1,886元、
    返還本金62萬5,039元）部份，有訴外人呂宜娟華南銀行帳
    號000000000000帳戶交易明細、呂宜娟玉山銀行帳號000000
    0000000帳戶交易明細、呂宜娟郵局帳號00000000000000帳
    戶交易明細、被告郵局帳號00000000000000帳戶交易明細、
    被告提供之帳號0000000000000、000000000000帳戶存摺內
    頁影本、訴外人呂宜娟中國信託銀行帳號000000000000存摺
    內頁影本、被告匯款交易明細收據在卷可稽（本院卷二第5
    至214頁），應堪認定，上開刑事案件亦同此認定（見本院
    卷一第33至35、76、84至87、108頁）；其餘1,000元部分，
    雖未經上開刑事案件認定，然被告有於108年10月31日匯款
    予原告1,000元之事實，有訴外人呂宜娟郵局存摺內頁影本
    在卷可稽（見本院卷一第281至285頁），且為原告所自認（
    見本院卷一第366頁），應堪認定，是130萬7,925元自應從
    原告得請求被告賠償之金額中扣除。從而，原告得請求被告
    賠償之金額應為269萬2,075元（計算式：4,000,000－1,307,
    925＝2,692,075），逾此範圍，則屬無據。
(三)至被告另抗辯有返還原告「投資本金」50萬元云云，固提出
    103年7月28日代收投資款收據1紙，其上載有「7/28已還清
    黃水蓮」等文字（見本院卷一第287頁），且經原告自認有
    確簽立上開字據等語（見本院卷一第366頁），然參照如附
    表「投資日期」欄所示，原告本件起訴請求賠償之範圍僅限
    於原告自103年9月4日起至105年10月3日交付被告之金錢，
    並未請求賠償原告於103年7月28日交付被告之50萬元，則該
    筆50萬元既自始即非屬原告起訴請求賠償之範圍，被告縱有
    返還該筆金錢予原告之事實，亦無從自上開原告請求賠償之
    金額中扣減，被告此部分所辯，即無可採。
(四)按給付無確定期限者，債務人於債權人得請求給付時，經其
    催告而未為給付，自受催告時起，負遲延責任。其經債權人
    起訴，或依督促程序送達支付命令，或為其他相類之行為者
    ，與催告有同一之效力；遲延之債務，以支付金錢為標的者
    ，債權人得請求依法定利率計算之遲延利息，民法第229條
    第2項、第233條第1項前段分別定有明文。經查，原告對於
    被告之損害賠償請求權，屬未定給付期限之金錢債權，原告
    請求自起訴狀繕本送達被告之翌日即108年4月26日（見附民
    卷第23頁）起至清償日止，按週年利率百分之5計算之法定
    遲延利息，即屬有據。
四、綜上所述，原告依侵權行為損害賠償之法律關係，請求被告
    給付269萬2,075元，及自108年4月26日起至清償日止，按週
    年利率百分之5計算之利息，為有理由，應予准許。逾此範
    圍之請求，則無理由，應予駁回。
五、原告陳明願供擔保，請求宣告假執行，核其勝訴部分，與民
    事訴訟法第390條第2項之規定並無不合，爰酌定相當之擔保
    金額准許之；併依同法第392條第2項之規定依職權酌定相當
    之擔保金額，宣告被告得預供擔保而免為假執行。至原告敗
    訴部分，其假執行之聲請即失所附麗，爰併予駁回之。　
六、本件事證已臻明確，兩造所提其餘攻擊防禦方法及證據，核
    與判決結果不生影響，爰不一一論列，併此敘明。
七、訴訟費用負擔之依據：民事訴訟法第79條。
中　　華　　民　　國　　111 　年　　4 　　月　　25　　日
                  民事第一庭    法　官　呂俐雯
以上正本係照原本作成。
如對本判決上訴，須於判決送達後20日內向本院提出上訴狀。如
委任律師提起上訴者，應一併繳納上訴審裁判費。
中　　華　　民　　國　　111 　年　　4 　　月　　25　　日
                                書記官　吳芳玉
附表：
編號 投資日期 （民國） 約定年利率 及其他交易條件 投資金額 (新臺幣) 1 103年9月4日 18-22.5% (12個月內每月至少1.5%以上、3%取3次) 【約定投資期間須滿12個月始可全數領回】 100萬元 2 104年2月1日 13-19% (前2個月內每月獲利1.5-2%，後10個月內每月獲利1-1.5%) 【約定投資期間須滿12個月始可全數領回】 150萬元 3 104年2月2日 12% (12個月內每月獲利至少1%以上，可能1%-1.5%) 【約定投資期間須滿12個月始可全數領回】 20萬元 4 104年8月1日 23% (12個月內每月獲利至少1.5%以上、此專案先支付10個月2%) 【約定投資期間須滿12個月始可全數領回】 100萬元 5 105年8月8日 18% (保證每月獲利至少1.5%) 【約定投資期間須滿12個月始可部分或全數領回，未領回則繼續按比例獲利】 20萬元 6 105年10月3日 18%-24% (保證每月獲利至少1.5%，優2%) 【約定投資期間須滿12個月始可部分或全數領回，未領回則繼續按比例獲利】 10萬元   合計 400萬元